臺灣高等法院臺中分院刑事判決　　　　94年度上訴字第1477號
上　訴　人　臺灣臺中地方法院檢察署檢察官
被　　　告　乙○○
指定辯護人　本院公設辯護人　甲○○
上列上訴人因被告傷害致重傷案件，不服臺灣臺中地方法院93年
度訴字第2854號中華民國94年5月30日第一審判決 （起訴案號：
臺灣臺中地方法院檢察署93年度偵字第16653號） ，提起上訴，
本院判決如下：
    主　    文
原判決撤銷。
乙○○傷害人之身體，因而致人於重傷，處有期徒刑年。
    事　    實
一、乙○○與丙○○係男女朋友，乙○○因不滿丙○○欲與其疏
    離分手，乃於民國 93年8月10日21時10分許，駕駛車牌號碼
    ＶＣ－3047號自小客車，尾隨騎乘機車之丙○○，行至臺中
    縣梧棲鎮○○路與大智路口，丙○○即騎向乙○○，叫乙○
    ○不要再尾隨、糾纏，二人一言不合發生爭吵，乙○○竟基
    於傷害他人身體之犯意，持不明利器毆擊丙○○頭部，之後
    又自所駕駛之自小客車內起出木棍，以之接續毆打丙○○之
    大腿及身體腹部等部位，待丙○○不支倒地後，乙○○始離
    去。嗣丙○○由在場之同事許雅芬立即送醫醫治，但其身體
    重要之器官脾臟仍因受毆擊破裂併內出血，隨即由醫師手術
    摘除，丙○○因而受有脾臟器官即不可復得之重大不治之重
    傷害，及頭部外傷併頭皮撕裂傷八公分等傷害。
二、案經丙○○訴由臺中縣警察局清水分局報請臺灣臺中地方法
    院檢察署檢察官偵查起訴。
    理　  　由
一、訊據被告乙○○對於其有於上開時、地與告訴人丙○○相遇
    ，二人因一言不合發生口角爭吵，其確有持木棍毆打告訴人
    丙○○腹部及大腿之事實，固坦承不諱，惟矢口否認有持不
    明利器毆打告訴人丙○○之頭部，辯稱：伊僅持木棍毆打告
    訴人之腹部及大腿，並未持利器毆打告訴人楊婉之頭部云云
    。
二、經查：（一）上揭事實，除據被告自承確有持木棍毆打告訴
    人丙○○腹部及大腿外，復經告訴人丙○○於警詢時指稱：
    伊於 93年8月10日21時10分許，在臺中縣梧棲鎮○○路與大
    智路口，為被告乙○○先拿西瓜刀砍伊頭部，一刀砍在安全
    帽，另一刀砍在伊後腦，然後再拿木棍打伊身體，致使伊脾
    臟破裂出血及頭部外傷併頭皮撕裂傷等語 （見偵字卷第6頁
    反面、第7頁正面） ，其於偵查中及在原審審理時以證人身
    分作證時，仍為一致之指稱及證述（見偵字卷第20頁、第21
    頁、原審卷第40頁），核與證人許雅芬於警詢時證稱（證人
    許雅芬此項警詢之證言，經本院於審判程序調查證據時提示
    時，被告表示無意見，而未於言詞辯論終結前聲明異議，依
    刑事訴訟法第159條之5第2 項之規定視為同意作為證據，依
    該條第1項之規定有證據能力）：伊於93年8月10日21時10分
    ，在臺中縣梧棲鎮○○路與梧北路口，看見被告乙○○拿一
    長長扁扁看像刀之東西朝告訴人丙○○頭部打好幾下，但伊
    不確定打幾下，只知道打到安全帽掉下去，安全帽掉下去後
    還有打丙○○，之後伊就趕快跑過去要制止，當時告訴人丙
    ○○被自己的機車壓在地上，伊正在幫她將機車扶起來時，
    被告乙○○又從車上拿一支木棒朝丙○○的身體打了好幾下
    ，伊叫乙○○不要再打了，他就停手將木棒放回車上離去等
    語（見偵字卷第9頁反面)相符。而告訴人遭被告毆傷後，經
    送醫結果，確實受有脾臟破裂併內出血，隨即由醫師手術摘
    除及頭部外傷併頭皮撕裂傷之傷害有童綜合醫院診斷書二份
    附卷可稽（見偵字卷第11頁、第12頁），而告訴人經送往童
    綜合醫院急診就醫時，頭皮有撕裂傷八公分，另外腹部有腹
    膜炎現象。腹部電腦斷層顯示有脾臟破裂併內出血，有可能
    持續出血造成血壓下降一情，亦有童綜合醫院 94年3月24日
    （94）童醫字第0310號函附卷可稽（見原審卷第27頁），是
    被告上開辯稱：伊未持有不明利器毆打告訴人之頭部云云，
    自不足採。（二）按脾臟是人體內最大的淋巴器官，位於腹
　　腔內，近似卵圓形或指形，是血液的過濾器，具有破壞及清
  　除不正常或老舊紅血球及免疫功能，因此人在無脾臟之情形
    下，細胞性的免疫功能會下降，因免疫功能下降，當病人感
    染肺炎雙球菌或血桿菌時，病情較嚴重。另根據報告，因
    無脾臟而感染上述細菌時，死亡率較正常人高約百分之二十
    左右，割除脾臟後，沒有其他臟器能完全取代其一般功能，
    目前建議是在脾臟摘除後，每三年打肺炎雙球菌疫苗，每三
    至五年打血桿菌疫苗，每年七至九月打流感疫苗，有童綜
    合醫院上開函覆原審法院甚明（見原審卷第27頁）。再者，
    脾臟之切除，雖其功能或可由其他淋巴組織替代，但卻有增
    加特殊感染機率，即人體免疫力減低，就人體自然防衛體系
    而言，若免疫能力之降低，身體遭受外界侵入之危險相對增
    加，對身體及健康之影響不可不謂重大，是以脾臟既為人體
    器官之一，若遭切除，即不可復得，自影響人身器官之完整
    ，即屬重大不治之情形（最高法院87年度台上字第2281號、
    89年度台上字第3263號裁判參照）。基此，告訴人因遭被告
    毆傷而致脾臟破裂予以摘除，自係受有身體重大不治之傷害
    ，應屬刑法第10條第4項第6款之重傷至為明確。（三）被告
    係青年男子，告訴人身形較被告瘦弱，被告竟以木棍接續毆
    擊告訴人身體腹部，其有傷害之故意甚明，其此項毆擊導致
    告訴人受有腹膜炎及內出血，足見被告下手非輕，對於毆擊
    告訴人之腹部，有可能會造成腹腔內如脾臟等臟器破裂，甚
    至須予摘除，將致告訴人發生重傷害之結果，依客觀情形當
    有預見之可能，因被告疏未注意，致告訴人受有上述之重傷
    害。且告訴人之重傷害與被告之傷害行為具有相當因果關係
    是被告自應就此重傷害之結果負責。（四）綜上所述，本案
    事證明確，被告上開所辯，自不足取，其傷害致重傷害之犯
    行，堪予認定。
二、核被告所為，係犯刑法第277條第2項後段之傷害致重傷罪。
    被告多次毆擊告訴人丙○○之行為，係基於同一犯意接續多
    次行為，侵害一個法益，為接續犯，屬單純一罪。原審審理
    結果，認被告犯上述之罪，予以論罪科刑，固非無見。惟按
    刑法第59條之酌量減輕其刑，必於犯罪之情狀，在客觀上足
    以引起一般同情，認為即予宣告法定低度刑期，猶嫌過重者
    ，始有其適用（最高法院51年度台上字第899 號判例要旨參
    照）。又適用該條文酌量減輕其刑時，雖不排除審酌同法第
    57條各款所列之事由，惟其程度應達於足以引起同情，確可
    憫恕者，方屬相當（最高法院88年度台上字第4171號判決參
    照）。查本案被告僅因其與告訴人間男女感情糾葛，竟不滿
    告訴人，於手持不明利器毆傷告訴人頭部後卻又持木棍毆打
    告訴人身體，造成告訴人有上述之重傷害，於打傷告訴人後
    仍不顧告訴人之死活而逃離現場，於警詢時、偵查中及原審
    審理時仍避重就輕否認其有持不明利器毆打告訴人頭部及以
    木棒毆打告訴人之腹部，於本院審理時仍否認有其有持不明
    利器毆打告訴人頭部，可見其犯罪動機自私、手段殘酷、犯
    後態度又不佳，自非有客觀上顯可憫恕之情形，自不能據為
    酌量減輕其刑。雖被告在告訴人同事勸阻下始停手毆打告訴
    人及被告迄今已給付告訴人醫藥費，並與告訴人達成和解，
    再賠償告訴人新臺幣（下同）六十萬元，而經告訴人撤回告
    訴（有臺中縣梧棲鎮調解委員會調解書附卷可稽），然此情
    狀僅可為法定刑內審酌量刑之標準而已，並非在客觀上足以
    引起一般同情，自無顯可憫恕之情狀。原審卻以被告已給付
    醫藥費，復與告訴人達成和解，另行賠償六十萬元，已獲得
    告訴人撤回告訴，認其非全無可憫之處，而依刑法第59條之
    規定，減輕其刑，並諭知緩刑，自有未洽。檢察官認被告犯
    罪動機自私、手段殘酷、犯後態度不佳，非屬犯罪情狀可憫
    恕，不符合刑法第59條酌減其刑及諭知緩刑之規定，而上訴
    指摘原判決不當，為有理由，自應由本院將原判決撤銷改判
    。查被告雖犯罪動機自私、手段殘酷、犯後態度非佳，惟迄
    今已給付告訴人所需醫藥費，復與告訴人另行達成和解，且
    坦承部分犯行，爰從輕量處其所犯之罪之最低法定刑三年。
    又被告所處之刑已逾有期徒刑二年，自不符合緩刑之要件，
    爰不併予宣告緩刑，附此敘明。
據上論結，應依刑事訴訟法第369條第1項前段、第364條、第299
條第1項前段，刑法第277條第2項後段，判決如主文。
本案經檢察官丁○○到庭執行職務。
中　　華　　民　　國　　94　　年　　8 　　月　　31　　日
              刑事第八庭  審判長法  官  羅  得  村
                                法  官  劉  榮  服
                                法  官  巫  政  松
上列正本證明與原本無異。
如不服本判決應於收受送達後十日內向本院提出上訴書狀，其未
敘述上訴之理由者並得於提起上訴後十日內向本院補提理由書（
均須按他造當事人之人數附繕本）。
                                書記官  陳  妙  瑋
中　　華　　民　　國　　94　　年　　9 　　月　　5 　　日
附錄論罪科刑法條：
刑法第277條：
傷害人之身體或健康者，處三年以下有期徒刑、拘役或一千元以
下罰金。
犯前項之罪因而致人於死者，處無期徒刑或七年以上有期徒刑；
致重傷者，處三年以上十年以下有期徒刑。
                                                      Ａ
